【裁判字號】    97,訴,349
【裁判日期】    970430
【裁判案由】    毒品危害防制條例
【裁判全文】
臺灣高雄地方法院刑事判決               97年度訴字第349號
公  訴  人  臺灣高雄地方法院檢察署檢察官
被      告  乙○○
                    （另案於臺灣高雄第二監獄執行中）
上列被告因毒品危害防制條例案件，經檢察官提起公訴（96年度
毒偵字第9716、9908號），嗣因被告就被訴事實為有罪之陳述，
經合議庭裁定由受命法官獨任適用簡式審判程序審理，本院判決
如下：
    主  文
乙○○施用第一級毒品，累犯，處有期徒刑捌月；又施用第一級
毒品，處有期徒刑柒月。應執行有期徒刑壹年。
    事  實
一、乙○○於民國82年間，因違反肅清煙毒條例、麻醉藥品管理
    條例案件，經臺灣高等法院高雄分院83年度上訴字第1045號
    判決判處有期徒刑3 年4 月、6 月，應執行有期徒刑3 年8
    月確定；又於83年間，因違反肅清煙毒條例、麻醉藥品管理
    條例案件，經本院83年度訴字第2222號判決判處有期徒刑3
    年3 月、5 月，應執行有期徒刑3 年6 月確定，2 案接續執
    行，於86年7 月15日因縮刑假釋出監，嗣於87年間再因施用
    毒品案件，經本院87年度毒聲字第435 號裁定施以觀察、勒
    戒，期滿後仍未戒除毒癮，復依本院87年度毒聲字第2222號
    裁定施以強制戒治，於88年5 月24日停止戒治並入監執行上
    開經撤銷假釋之殘刑，而於91年10月6 日縮短刑期執行完畢
    。另於92年3 月至93年4 月間，又因施用毒品案件，經本院
    以93年度訴字第777 號判決判處有期徒刑9 月、3 月，應執
    行有期徒刑11月確定，並再因竊盜、施用毒品案件經判決有
    罪，各罪有定其應執行之刑、接續執行情形，於96年2 月13
    日縮刑假釋出監。詎仍未戒除毒癮，明知海洛因係經政府公
    告，列為毒品危害防制條例第2 條第2 項第1 款所定之第一
    級毒品，未經許可不得持有、施用，竟分別於（1）96 年9
    月26日12時30分許，在位於高雄縣茄萣鄉○○路○ 段之某處
    海邊，以針筒注射方式施用第一級毒品海洛因1 次（構成累
    犯）。又於（2）96 年10月18日上午10點多許，在茄萣鄉○
    ○街32號住處，仍以針筒注射方式施用第一級毒品海洛因1
    次（未構成累犯）。嗣先於（1）96 年9 月26日13時30 分
    許，為警持臺灣高雄地方法院法官核發之拘票，在高雄縣茄
    萣鄉○○村○○街32號查獲，並經其同意採集其尿液送請檢
    驗確呈嗎啡陽性反應，又於（2）96 年10月18日14時許，在
    高雄縣茄萣鄉○○街32號為警查獲，並經員警採集其尿液送
    請檢驗確呈嗎啡陽性反應，始分別查知上情，而其保護管束
    並因於假釋期間又犯多次施用毒品案件而遭撤銷。
二、案經高雄縣政府警察局湖內分局報告臺灣高雄地方法院檢察
    署檢察官偵查起訴。
    理  由
一、按本件被告所犯係死刑、無期徒刑、最輕本刑為3 年以上有
    期徒刑以外之罪，其於準備程序就被訴事實為有罪之陳述，
    經受命法官告知簡式審判程序之旨，並聽取其與公訴人之意
    見後，合議庭認無不得或不宜改依簡式審判程序進行之情事
    ，依刑事訴訟法第273 條之1 第1 項、第284 條之1 規定，
    裁定本件由受命法官獨任進行簡式審判程序，合先敘明。
二、上揭犯罪事實，業據被告於本院審理時坦承不諱，被告就其
    於96年9 月26日12時30分許曾施用第一級毒品海洛因1 次並
    曾於警詢中自白，且被告先後2 次為警查獲時所採集之尿液
    ，經送請台灣檢驗科技股份有限公司檢驗結果，均呈嗎啡陽
    性反應，此有台灣檢驗科技股份有限公司96年10月11日、96
    年11月1 日之濫用藥物尿液檢驗報告各1 紙及高雄縣政府警
    察局湖內分局麻藥案件嫌犯代號與真實姓名對照表、高雄縣
    政府警察局採集尿液檢體監管紀錄表、高雄縣政府警察局湖
    內分局砂崙派出所偵辦違反毒品危害條例嫌犯尿液對照表各
    1 份附卷可稽，足徵被告前開施用第一級毒品海洛因2 次之
    自白，核與事實相符，堪可採為論罪科刑之依據。
三、按修正之毒品危害防制條例第20條就施用毒品者，祇於「初
    犯」及「5 年後再犯」2 種情形，有其追訴條件之限制，即
    若曾經觀察、勒戒或強制戒治之執行而釋放者，需於釋放後
    5 年內均無施用毒品之行為，始能認其前所實施之觀察、勒
    戒或強制戒治已足遮斷毒癮，而得於5 年後再犯時，再予適
    用初犯之規定，重行觀察、勒戒等程序。倘5 年內已經再犯
    ，被依法追訴處罰，縱其第3 次（或第3 次以上）施用毒品
    之時間在初犯釋放5 年以後，即與「5 年後再犯」之情形有
    別，且因已於「5 年內再犯」，顯見其再犯率甚高，原實施
    觀察、勒戒或強制戒治，已無法收其實效，而無5 年戒斷期
    之存在，自無再經觀察、勒戒及強制戒治之必要，應得逕行
    追訴處罰。本件被告前於87年間因施用毒品案件，經施以觀
    察、勒戒及強制戒治，並於88年5 月24日戒治期滿執行完畢
    ，嗣於93年間，又因施用毒品案件，經本院以93年度訴字第
    777 號判決判處應執行有期徒刑11月確定，有卷附臺灣高等
    法院被告前案紀錄表附卷可稽，被告既係於上開戒治期滿執
    行完畢後「5 年內再犯」，且經法院判處罪刑確定，則被告
    就本案96年9 月26日、同年10月18日因分別施用海洛因2 次
    而被查獲者，即非屬該條例第20條第3 項所定「5 年後再犯
    」之情形，檢察官逕行依毒品危害防制條例第23條第2 項之
    規定，予以追訴，自屬適法。本案事證明確，自應依法論科
    。
四、核被告所為，均係犯毒品危害防制條例第10條第1 項之施用
    第一級毒品罪。又被告持有第一級毒品後進而施用，其持有
    之低度行為應為施用之高度行為所吸收，故不另論其持有毒
    品罪。再被告上開2 次施用毒品行為，犯意各別，行為互異
    ，自應分論併罰。又被告有如上事實欄所述前科事實，有前
    開臺灣高等法院被告前案紀錄表1 份在卷可查，其於96年9
    月26日施用海洛因行為，係自91年10月6 日受有期徒刑之執
    行完畢後，5 年以內故意再犯有期徒刑以上之罪，依法應論
    以累犯而依刑法第47條第1 項之規定加重其刑；惟就被告於
    96年10月18日施用毒品之行為，距其91年10月6 日受有期徒
    刑之執行完畢後已超過5 年，而被告自96年2 月13日因縮短
    刑期假釋出監，假釋期間並經依法裁定付保護管束，保護管
    束期滿日（縮刑期滿日）本為96年10月7 日，但被告前開假
    釋及保護管束業因其於保護管束期間仍有多次施用毒品均遭
    撤銷並應依法執行殘刑，亦有臺灣高等法院被告前案紀錄表
    可查（第12、21頁），則其原假釋之有期徒刑自屬尚未執行
    完畢，96年10月18日施用毒品之行為即不構成累犯。爰審酌
    被告前有施用毒品之不良素行，歷經觀察、勒戒、強制戒治
    及施以刑罰後，仍未能徹底戒絕毒品，顯見其意志不堅，本
    不宜寬貸，惟念其施用毒品乃自戕一己之身體健康，並未害
    及他人，且犯後尚知能坦承犯行，及其中一次施用毒品行為
    構成累犯等一切情狀，分別量處如主文所示之刑，並定其應
    執行之刑。
據上論斷，應依刑事訴訟法第273 條之1 第1 項、第284 條之1
、第299 條第1 項前段，毒品危害防制條例第10條第1 項，刑法
第11條前段、第47條第1 項、第51條第5 款，判決如主文。
本案經檢察官甲○○到庭執行職務。
中    華    民    國    97    年    4     月    30    日
                  刑事第九庭    法  官  黃紀錄
以上正本證明與原本無異。
如不服本判決應於收受本判決後10日內向本院提出上訴書狀，並
應敘述具體理由，如未敘述上訴理由者，應於上訴期間屆滿後20
日內補提理由書狀於本院（均須按他造當事人之人數附繕本）「
切勿逕送上級法院」。
中    華    民    國    97    年    4     月    30    日
                                書記官  林志衡
附錄論罪科刑法條：
毒品危害防制條例第10條
施用第一級毒品者，處 6 月以上 5 年以下有期徒刑。
施用第二級毒品者，處 3 年以下有期徒刑。


司法院資訊處製作；財團法人民間司法改革基金會備份。
